【裁判字號】    97,上訴,525
【裁判日期】    971209
【裁判案由】    毒品危害防制條例
【裁判全文】
臺灣高等法院臺南分院刑事判決         97年度上訴字第525號
上  訴  人  臺灣雲林地方法院檢察署檢察官
被      告  甲○○
指定辯護人  本院公設辯護人乙○○
上列上訴人因被告違反毒品危害防制條例案件，不服臺灣雲林地
方法院96年度訴字第896號中華民國97年3月31日第一審判決（起
訴案號：臺灣雲林地方法院檢察署95年度偵字第4911號），提起
上訴，本院判決如下：
    主  文
上訴駁回。
    理  由
一、公訴意旨略以：被告甲○○意圖販賣第三級毒品K他命供不
    特定人吸食，而於95年9月27日間，在與其女友許珮甄（另
    經檢察官為不起訴處分）位於雲林縣斗六市○○里○○路46
    巷17號4樓之租屋處，持有第三級毒品K他命83包（毛重77.3
    公克），經警於同日上午9時30分許，持臺灣雲林地方法院
    核發之搜索票前往搜索，扣得第三級毒品K他命83包（毛重
    77.3公克）、K他命吸食器1支、新台幣（下同）73,000元、
    行動電話（門號0000000000號）1支及帳冊1本。因認被告涉
    犯毒品危害防制條例第5條第3項之意圖販賣而持有第三級毒
    品罪嫌（甲○○另涉持有第二級毒品罪，經原審判處有期徒
    刑8月，減為有期徒刑4月，未據上訴，已確定）。
二、按被告以外之人於審判外之陳述，雖不符刑事訴訟法第159
    條之1至之4之規定，而經當事人於審判程序同意作為證據，
    法院審酌該言詞陳述或書面陳述作成時之情況，認為適當者
    ，亦得為證據，刑事訴訟法第159條之5第1項定有明文。查
    證人許珮甄分別於警詢及偵查中之證述，雖係被告以外之人
    於審判外之陳述，惟檢察官、被告及辯護人於本院審判程序
    同意作為證據，且該等供述證據係由職司犯罪調查、偵查之
    警方及檢察官依法定正當程序作成，查無顯不可信之情狀，
    本院審酌上情認屬適當，依上開規定，自得為證據。
三、按犯罪事實應依證據認定之，無證據不得認定犯罪事實；不
    能證明被告犯罪者，應諭知無罪之判決。刑事訴訟法第154
    條第2項、第301條第1項分別定有明文。又刑事訴訟法第161
    條第1項規定：檢察官就被告犯罪事實，應負舉證責任，並
    指出證明之方法。因此，檢察官對於起訴之犯罪事實，應負
    提出證據及說服之實質舉證責任。倘其所提出之證據，不足
    為被告有罪之積極證明，或其指出證明之方法，無從說服法
    院形成被告有罪之心證，基於無罪推定之原則，自應為被告
    無罪判決之諭知。最高法院著有92年臺上字第128號判例可
    資參照。
四、查公訴意旨認被告涉有上開罪嫌，無非以：經警方之搜索，
    扣得被告持有第三級毒品K他命83包（毛重77.3公克），及
    被告所有之K他命吸食器1支、現金73,000元、帳冊1本，以
    及該毒品送請憲兵司令部刑事鑑識中心鑑定，檢出「愷他命
    」成分等為其論據。訊據被告甲○○固坦承其持有上開扣案
    物品，惟堅決否認有何意圖販賣而持有第三級毒品之犯行，
    辯稱：扣案之第三級毒品K他命83包，均係其陸續買來準備
    供自己施用；扣得之現金，部分為自己所有、部分係向他人
    借得；至於帳冊所載係積欠友人之欠款金額，絕無販賣第三
    級毒品之意圖等語。
五、按毒品危害防制條例第5條第3項之意圖販賣而持有第三級毒
    品罪，係指以非營利之目的而販入或因販賣以外之其他原因
    而持有毒品，其後始起意出售所持有之毒品以營利，且迄未
    著手賣出者而言。所謂意圖，乃犯罪構成之主觀違法要素，
    亦屬犯罪之成立要件；行為人是否具有販賣之意圖而持有毒
    品，須以嚴格之證據證明之，亦即必須有相當之客觀事實，
    足以表徵其主觀意念之遂行性及確實性，始足當之（最高法
    院96年度臺上字第1772號判決意旨參照）。經查：
  (一)被告持有扣案之第三級毒品K他命83包，送驗結果檢出「愷
    他命」成分，毛重為77.3公克，固有該毒品83包扣案，及憲
    兵司令部刑事鑑識中心96年3月3日安鑑字第0960000283號鑑
    定書在卷可佐；惟此等證據，充其量僅能證明被告持有第三
    級毒品K他命83包之事實，並無從證明被告確實有販賣該毒
    品之意圖。
  (二)又扣案之帳冊，其上之雖記載有：「阿明500」、「蓓蓓35
    00」、「佑明2000」、「建民4000塗改為3000、再塗改為
    2000」、「頭仔6000」、「佳君5000+500」、「歡歡2000」
    、「佳峻9800塗改為12800、再塗改為11800、再塗改為9300
    」、「小涵000000000000＝50000＋63000＝000000000000
    ＝28000＋106000＝134000塗改為100000＋20000、再塗改為
    105000＋3000、59000再塗改為130000」等字眼（參見警卷
    第28至30頁），但因該等文字內容之意義隱晦不明，被告復
    供稱並不知上開「阿明」等人之真實姓名，是亦無從傳訊詰
    問，尚難遽而逕認係意圖販賣第三級毒品之相關記載；又被
    告供稱上開文字之記載，係其口述由其女友許珮甄登載，而
    依證人許珮甄證稱：上開所記載之情形，係被告欠其友人之
    款項，由被告口述經伊記載等語（見偵查卷第12頁）。按此
    一帳冊內容，如係被告販賣第三級毒品予他人之紀錄者【按
    應先由檢察官舉證證明被告確有販賣第三級毒品之行為】，
    尚不能憑此一帳冊內容，而認定被告有【意圖販賣】第三級
    毒品之犯罪事實。
  (三)再者，被告持用之行動電話（門號0000000000號），偵查中
    警方及檢察官曾就該電話之撥出電話及已接電話進行追查，
    亦查無他人向被告購買毒品之事證。由此益證本案尚無確切
    之表徵，足認被告之主觀意念有販賣第三級毒品K他命之意
    圖。
  (四)況經採集被告尿液送檢驗後，呈現Ketamine之陽性反應，有
    台灣檢驗科技股份有限公司96年8月13日報告編號KＺ0000000
    00000號濫用藥物尿液檢驗報告1份在卷可參（見偵查卷第84
    頁），足認被告確有施用第三級毒品K他命之情事。雖扣案
    之第三級毒品K他命經本院另送請法務部調查局鑑定，其淨
    重為58.4公克，純度為30.79%，純質淨重為17.98公克，有
    該局97年8月18日之鑑定書在卷可參（見本院卷第42頁），
    依行政院衛生署管制藥品管理局97年10月16日之函文載「依
    據2004年7月美國司法部全國藥物情報中心公報記載，K他命
    以鼻吸方式攝取劑量約為0.01至0.06公克，5至15分鐘後有
    輕微幻覺，持續時間約10至30分鐘；攝取劑量約為0.1公克
    以上，5至15分鐘後有身體脫離感、瀕臨死亡之幻覺及驚恐
    感等現象，持續時間約10至30分鐘；上開所指吸用K他命，
    是以百分之百純度為劑量基準」等語（見本院卷第57頁），
    則扣案扣案之第三級毒品K他命固可供吸用之次數甚多，但
    查無其他可認定被告有販賣第三級毒品K他命之意圖之證據
    ，亦難遽認被告有此之犯行。
六、綜上所述，公訴人所提出之證據，或其指出之證明方法，因
    尚未能證明被告確實有販賣第三級毒品K他命之意圖，以致
    本院就此部分，無從形成被告有罪之確信，是依前揭規定及
    判例意旨，應為無罪之諭知。原判決爰為被告無罪判決，本
    院經核原判決並無違誤，檢察官仍執陳詞提起上訴，為無理
    由，應予駁回。
據上論斷，應依刑事訴訟法第368條，判決如主文。
本案經檢察官林炎昇到庭執行職務。
中    華    民    國    97    年    12    月    9     日
                  刑事第一庭    審判長法  官  黃崑宗
                                      法  官  夏金郎
                                      法  官  王明宏
以上正本證明與原本無異。
檢察官如不服本判決應於收受本判決後十日內向本院提出上訴書
，其未敘述上訴理由者並得於提起上訴後十日內向本院補提理由
書。
本件被告不得上訴。
                                      書記官  黃全忠
中    華    民    國    97    年    12    月    10    日

司法院資訊處製作；財團法人民間司法改革基金會備份。
